最高法院民事判決　　　　　　　　九十六年度台上字第九八號
上　訴　人　世仁營造有限公司
法定代理人　甲○○
訴訟代理人　薛銘鴻律師
　　　　　　林麗芬律師
被 上訴 人　佛瑞廣告事業有限公司
法定代理人　乙○○
上列當事人間請求損害賠償事件，上訴人對於中華民國九十五年
三月一日台灣高等法院第二審判決（九十四年度上字第八二五號
），提起上訴，本院判決如下：
    主  文
原判決關於駁回上訴人其餘上訴及該訴訟費用部分廢棄，發回台
灣高等法院。
    理  由
本件上訴人主張：伊係門牌為台北市○○○路○段一○六及一○
八號錦新大樓中，如第一審判決附表（下稱附表）編號三所示建
物之區分所有權人，被上訴人未得該大樓全體共有人之同意或區
分所有權人會議決議，於民國八十七年間於錦新大樓屋頂設置如
第一審判決附圖（下稱附圖）所示之Ｄ看板廣告物，於外牆設置
如附圖所示之Ａ、Ｂ、Ｃ看板廣告物（Ａ看板廣告物部分，業經
原審判命被上訴人拆除確定；Ｂ、Ｃ看板廣告物，已於九十四年
十二月間拆除），為無權占用。又伊就錦新大樓之共用部分之權
利範圍為萬分之二六；如附表編號一、二及四至六十建物之區分
所有權人林台安（原五十九戶建物登記林台安所有，其中五十一
戶於九十三年七月二十二日移轉他人所有）就該大樓之共用部分
之權利範圍為萬分之五○一三，因被上訴人占用大樓屋頂及牆面
，伊及林台安均受有相當於租金之損害，得依侵權行為或不當得
利之法律關係，請求被上訴人賠償或返還自八十七年九月三十日
起至九十三年七月二十一日止之損害或不當得利。林台安業於九
十三年十一月二十三日將上開請求權讓與伊等情。依民法第七百
六十七條、第八百二十一條、第一百七十九條及第一百八十四條
規定，求為命(一)、被上訴人拆除附圖所示之Ｄ看板廣告物並回復
原狀，返還與錦新大樓全體共有人。(二)、被上訴人給付上訴人新
台幣（下同）二百九十五萬四千四百七十三元，及其中二百四十
二萬零四百八十三元自九十二年十一月七日起，餘五十三萬三千
九百九十元自九十三年八月二十一日起，均至清償日止，按年息
百分之五計付利息之判決（未繫屬本院者，不予贅敘）。
被上訴人則以：錦新大樓管理委員會於八十六年十月五日由主任
委員游耀長召集區分所有權人大會，決議同意於大樓屋頂設置電
子廣告牆，該管理委員會基於是項決議於八十七年三月十三日與
伊簽訂媒體合約書，將大樓屋頂及外牆出租與伊。伊係基於租賃
關係使用錦新大樓之屋頂及外牆，並無侵權行為或不當得利之情
事等語，資為抗辯。
原審以：上訴人主張其為錦新大樓中如附表編號三所示建物之區
分所有權人，被上訴人在該大樓屋頂設置如附圖所示之Ｄ看板廣
告物，於外牆設置如附圖所示之Ａ、Ｂ、Ｃ看板廣告物之事實，
業據提出建物所有權狀等件為證，並經第一審法院會同地政人員
勘驗屬實，製有勘驗筆錄及複丈成果圖可稽，堪信為真實。惟被
上訴人以前揭情詞置辯。查依公寓大廈管理條例第三條第三款、
第四款，第七條第三款，第八條第一項規定，大樓屋頂平台及外
牆面非依法令規定並經區分所有權人會議之決議，不得設置廣告
物或類似之行為。錦新大樓於八十四年二月十二日成立管理委員
會，八十六年十月五日游耀長以該大樓管理委員會主任委員名義
召集區分所有權人會議，決議：「同意於錦新大樓屋頂設置電子
廣告牆，以增進公共建設基金，改善居住環境」，雖與修正前公
寓大廈管理條例第二十五條第三款規定不符，但與非區分所有權
人之人召集之區分所有權人會議情形有別，並非當然無效，僅屬
召集程序或決議方法違反法令，而是項決議，未經區分所有權人
訴請撤銷，為兩造所不爭，則錦新大樓管理委員會依該決議於八
十七年三月十三日將大樓屋頂出租被上訴人設置如附圖Ｄ看板廣
告物，即無不合。被上訴人既係基於與錦新大樓管理委員會間所
簽訂之媒體合約書，租用大樓屋頂設置上開廣告物，自非無權占
用，且已付租與該管理委員會，並無不當得利。又上開決議並未
同意大樓外牆面得設置廣告物，錦新大樓管理委員會自無權將大
樓外牆面併同出租與被上訴人，被上訴人於外牆設置如附圖Ａ、
Ｂ、Ｃ看板廣告物，屬無權占用。上訴人所有附表編號三所示建
物，占錦新大樓共有部分之應有部分為萬分之二六，可得請求被
上訴人返還自八十七年九月三十日起至九十三年七月二十一日止
因占用外牆所受之不當得利為一萬三千零十五元。再者，第一審
法院八十六年度調字第七五號調解筆錄，雖記載林台安願將該筆
錄附表一所示建物（與第一審判決附表所示編號一至六十所示建
物相同）移轉登記與上訴人，惟附表編號三所示建物，於七十七
年間即登記為上訴人所有，可見調解內容，與事實不符。林台安
亦證述不清楚該萬分之五○一三（指附表編號一、二及四至六十
建物就錦新大樓共同使用部分之權利範圍）係如何計算，權利移
轉書係上訴人要伊蓋章等語。且上訴人所提出起訴狀之附表，記
載共同使用部分權利範圍萬分之五○三九，係包括附表編號三所
示建物之共用部分萬分之二六，上訴人主張林台安將附表編號一
、二及四至六十建物共同使用部分之權利範圍萬分之五○一三讓
與伊，自非可採。綜上所述，上訴人依據民法第七百六十七條、
第八百二十一條規定，請求被上訴人拆除附圖所示之Ａ看板廣告
物並回復原狀，返還與錦新大樓全體共有人，及依不當得利法律
關係，請求被上訴人給付一萬三千零十五元，及其中一萬零六百
六十二自九十二年十一月七日起，其餘二千三百五十三元自九十
三年八月二十一日起，均至清償日止，按年息百分之五計算之利
息，為有理由，應予准許，逾此範圍，為無理由，不應准許。因
而將第一審判決，一部予以廢棄，改判命被上訴人拆除附圖所示
Ａ看板廣告物並回復原狀，返還與錦新大樓全體共有人，及給付
上訴人一萬三千零十五元本息，並駁回上訴人其餘上訴。
按區分所有權人會議由區分所有權人互推一人為召集人，召集人
任期一年，連選得連任，為修正前公寓大廈管理條例第二十五條
第三項所明定。又上開規定互推一人為召集人，除規約另有規定
者外，應有區分所有權人二人以上之書面推選，經公告十日後生
效，修正前公寓大廈管理條例施行細則第八條定有明文。則依上
開規定，區分所有權人會議之召集人應由推舉產生，如未經推舉
即召集會議，應屬無召集權人召集之區分所有權人會議，所為決
議，當然無效。上訴人主張游耀長未依上開規定被推舉為召集人
，即於八十六年十月五日召集區分所有權人會議，所為決議當然
無效云云（見原審卷第十二、八九頁），似非全然無據。原審就
此未詳加審酌，徒以游耀長召集區分所有權人會議，雖與上開規
定不符，但係屬召集程序或決議方法違反法令，其決議並非無效
，進而認錦新大樓管理委員會基於該決議得將大樓屋頂出租被上
訴人設置如附圖Ｄ所示看板廣告物，不無可議。次查，上訴人係
主張：林台安於九十三年十一月二十三日將其就錦新大樓區分所
有物（即附表編號一、二及四至六十建物）之共同使用部分應有
部分，對被上訴人占用大樓外牆及屋頂所享有之侵權行為損害賠
償請求權或不當得利返還請求權讓與伊云云，並提出權利移轉書
乙件為證（見一審卷(一)第二○六頁背面、二○八頁）。上訴人主
張其所受讓者係林台安對被上訴人之侵權行為損害賠償請求權或
不當得利返還請求權，原審誤認上訴人係主張受讓林台安就錦新
大樓區分所有物之共同使用部分權利範圍萬分之五○一三，進而
認其主張為不可採，並有疏略。上訴論旨，指摘原判決其敗訴部
分違背法令，求予廢棄，非無理由。
據上論結，本件上訴為有理由。依民事訴訟法第四百七十七條第
一項、第四百七十八條第二項，判決如主文。
中　　華　　民　　國　九十六　年　  一 　 月 　十七 　日
                      最高法院民事第一庭
                          審判長法官  林　奇　福
                                法官  陳　國　禎
                                法官  陳　重　瑜
                                法官  陳　淑　敏
                                法官  葉　勝　利
      本件正本證明與原本無異
                                      書  記  官
中　　華　　民　　國　九十六　年    一　  月  三十一　日
                                                   ｍ
